【裁判字號】    95,中簡上,271
【裁判日期】    950628
【裁判案由】    違反動產擔保交易法
【裁判全文】
臺灣臺中地方法院刑事判決           95年度中簡上字第271號
上  訴  人  丙○○
即  被  告
上上訴人即被告因違反動產擔保交易法案件，不服本院臺中簡易
庭九十五年度中簡字第七六七號中華民國九十五年四月二十日第
一審簡易判決（聲請案號：臺灣臺中地方法院檢察署九十五年度
偵字第四三七三號），提起上訴，本院管轄之第二審合議庭判決
如下：
    主  文
原判決撤銷。
丙○○動產擔保交易之債務人，意圖不法之利益，將標的物移轉
，致生損害於債權人，處有期徒刑伍月，如易科罰金，以參佰元
折算壹日。緩刑參年。
    犯罪事實
一、丙○○於民國九十一年七月二十六日，以動產擔保附條件買
    賣分期付款方式，向奇異資融股份有限公司（下簡稱奇異公
    司）購買車牌號碼五Ｒ─八四一一號自用小客車乙輛（下簡
    稱系爭車輛），約定總價款為新臺幣（下同）五十三萬三千
    八百零八元，並辦妥動產擔保交易附條件買賣設定，為動產
    擔保交易之債務人。上開總價款與奇異公司約定分三十六期
    分期清償，以每月為一期，繳款期限自九十一年八月二十六
    日起至九十四年七月二十六日止，每期需付一萬四千八百二
    十八元，車輛約定停放在臺中市○區○○○街二十一之十號
    五樓處所，在全部價金未付清前，奇異公司仍保有該車之所
    有權，其依約僅得占有使用，不得任意遷移、出賣、出質、
    移轉、抵押或為其他處分。詎丙○○取得系爭車輛後，因資
    金調度困難需款孔急，遂於九十一年十二月底、九十二年初
    將該車牽往當舖典當，於九十二年三月間以五萬元贖回後，
    復基於意圖不法之利益，因積欠潘玉對債務，而將系爭車輛
    移轉予潘玉對使用，且自九十二年三月份第八期起無力繳付
    任何分期款項，嗣於九十三年、九十四年間又將系爭車輛牽
    往位於臺中市○○路之國豐當舖典當五萬元花用，迄今共積
    欠四十三萬零十二元，致使奇異公司追索無著，未能依動產
    擔保交易法行使取償權益而受有損害。
二、案經奇異公司代表人黃衍隆委由乙○、甲○○訴請臺灣臺中
    地方法院檢察署檢察官偵查後聲請簡易判決處刑。
    理  由
一、訊據上訴人即被告（下簡稱被告）丙○○對於上開犯罪事實
    均坦承不諱，核與告訴人代理人乙○、甲○○於偵訊及本院
    行準備程序時指訴情節相符，復有附條件買賣契約書、汽車
    新領牌照登記書、動產擔保交易附條件買賣設定登記申請書
    、奇異公司付款記錄查詢、外訪報告單、外訪照片報告單、
    存證信函、分期標的、營利事業登記證各乙份在卷可稽，足
    見被告自白確與事實相符，而堪予採信。本件事證業臻明確
    ，被告犯行至堪認定。
二、查被告於九十一年十二月底、九十二年初將系爭車輛牽往典
    當時，彼時尚有陸續繳款，直到九十二年三月間將車贖回後
    因積欠潘玉對債務，將該車移轉予潘玉對使用，即未再繳付
    任何款項，足見被告係於九十二年三月間方意圖不法之利益
    ，有將系爭車輛移轉之行為。核其所為，係違反動產擔保交
    易法第三十八條之意圖不法之利益，將標的物移轉，致生損
    害於債權人罪。被告意圖不法之利益而將系爭車輛移轉，致
    生損害於債權人之行為，業已該當動產擔保交易法第三十八
    條之罪，其後復將系爭車輛典當之行為，僅就業已成罪之犯
    行更異其行為態樣，不影響其原已成罪之移轉罪，附此敘明
    。原審以被告事證明確而予論罪科刑，固非無見，惟原審未
    及審酌被告於本院行準備程序及審理時自白將系爭車輛移轉
    之事實，而認被告僅單純犯同條之意圖不法之利益，將標的
    物遷移，致生損害於債權人罪，容有未洽。上訴人持原審量
    刑過重一情提起上訴，雖無理由，惟原審判決既有如上可議
    之處，自應由本院予以撤銷，另為判決。又違反動產擔保交
    易法第三十八條之罪，其行為態樣有遷移、出賣、出質、移
    轉、抵押或其他處分，凡動產擔保交易之債務人，意圖不法
    之利益，就標的物為上開各行為之一，而致生損害於債權人
    者，即該當該條罪責，彼此行為各自獨立，並無存在法規競
    合之特別、吸收及補充等關係；而違反該條之各行為固然均
    成立同條之罪責，形式上固無差異，然實質上該法條所含刑
    罰輕重之程序，則顯有不同；被告本案所犯為動產擔保交易
    法第三十八條之意圖不法之利益，將標的物移轉罪，其實質
    不法內涵較單純遷移標的物罪為重，依刑事訴訟法第三百七
    十條但書規定，本案自得諭知較原審為重之判決。爰審酌被
    告自購買系爭車輛後，雖有陸續繳付款項至第七期止，惟細
    觀其繳付情形，除九十一年八月二十六日之分期款項依約定
    時間繳納外，其餘各期款項則有遲延繳付紀錄，甚至同一月
    份才繳付前二期（九十一年十二月十日繳付同年十月及十一
    月款項）之情形，有前開付款記錄查詢一紙可參，付款情形
    甚不正常；且事後復將系爭車輛典當，得款五萬元，亦分文
    未繳付分期款項；於九十四年十一月二十四日、十二月二十
    二日偵查中業已當庭表明願意與告訴人代理人乙○商談和解
    ，並給予二星期之時間，直到九十五年二月九日告訴人代理
    人仍具狀稱並未和解（直至於本院九十五年六月二十一日辯
    論終結後始達成和解，詳後述），可見被告實無和解付款之
    誠意；被告於偵訊及本院行準備程序時均僅坦承將系爭車輛
    放置友人潘玉對處，隱瞞其積欠潘玉對債務而將系爭車輛移
    轉交付其使用，進而典當之情，直至告訴人代理人甲○○於
    本院行準備程序時陳稱被告於九十四年十一月以電話聯絡時
    尚告知系爭車輛典當，並提出前開催收紀錄明細表後，被告
    始坦承確實有移轉及典當之事實，足見其推諉卸責之情至為
    顯然；惟考以其終得良心發現，願意坦白供出全部事實，頗
    有悔意，暨考以其犯罪所用手段、方法，及告訴人所受損失
    等一切情狀，量處如主文所示之刑，並諭知易科罰金之折算
    標準。末查，被告前未曾受有期徒刑以上刑之宣告，有臺灣
    高等法院被告前案紀錄表一紙在卷可徵，因積欠巨額債務致
    為本案違法行止，惟終能坦承錯誤，且已與告訴人達成和解
    ，有民事和解承諾付款書、匯款委託書、郵政劃撥儲金存款
    收據各一份在卷可按，告訴人並表達如被告誠實正常付款者
    ，則願意寬恕並審酌還款情形，請求給予緩刑三年之宣告等
    情，被告經此偵審教訓，當益知戒慎而無再犯之虞，且如被
    告入監服刑或得以易科十餘萬元之罰金，勢必將影響其還款
    之正常履行，對告訴人誠非有利，本院審理上情，認前之宣
    告刑以暫不執行為適當，爰併予宣告緩刑三年，以勵自新。
據上論斷，應依刑事訴訟法第四百五十五之一第一項、第三項、
第三百六十九條第一項前段、第二百九十九條第一項前段，動產
擔保交易法第三十八條，刑法第十一條前段、第四十一條第一項
前段、第七十四條第一款，罰金罰鍰提高標準條例第一條前段、
第二條，判決如主文。
中    華    民    國    95    年    6     月    28    日
                  刑事第三庭    審判長法  官  張靜琪
                                      法  官  吳進發
                                      法  官  賴妙雲
以上正本證明與原本無異。
不得上訴。
                                      書記官  孫曉鳳
中    華    民    國    95    年    6     月    28    日
附錄論罪科刑法條
動產擔保交易法第三十八條
第 38 條    （處分標的物之處罰)
            動產擔保交易之債務人，意圖不法之利益，將標的
            物遷移、出賣、出質、移轉、抵押或為其他處分，
            致生損害於債權人者，處三年以下有期徒刑、拘役
            或科或併科六千元以下之罰金。


司法院資訊處製作；財團法人民間司法改革基金會備份。
